【裁判字號】    91,訴,4694
【裁判日期】    920115
【裁判案由】    撤銷贈與行為等
【裁判全文】
臺灣臺北地方法院民事判決  九十一年度訴字第四六九四號
    原      告    世華聯合商業銀行股份有限公司
    法定代理人    甲○○
    訴訟代理人    丁○○
    被      告    乙○○
    兼訴訟代理人  丙○○
右當事人間撤銷贈與行為等事件，本院判決如左：
    主    文
被告就坐落彰化縣芳苑鄉○○○段第四八０（面積一五四四平方公尺，應有部分一千
分之八三）、四八０之一（面積四五三０平方公尺，應有部分一千分之八三）、四八
０之二（面積三二一五平方公尺，應有部分一千分之八三）、四八二（面積三八三０
平方公尺，應有部分一千分之八三）、四八三（面積四八一０平方公尺，應有部分一
千分之八三）、四八五（面積三七五０平方公尺，應有部分一千分之八三）、四六五
（面積五０七０平方公尺，所有權一千分之八三）、四七五（面積二０００平方公尺
，所有權一千分之八三）、四七六（面積一九六０平方公尺，所有權一千分之八三）
、四七八之一（面積一二五四平方公尺，所有權一千分之八三）、四七九（面積一一
九八平方公尺，所有權一千分之八三）、四七九之一（面積八五九八平方公尺，所有
權一千分之八三）、四七七（面積一七一０平方公尺，所有權一千分之八三）地號之
土地之贈與行為、移轉所有權之行為應予撤銷。
被告就前項土地所為之所有權移轉登記應予塗銷。
訴訟費用應由被告負擔。
    事    實
甲、原告方面：
  一聲明：如主文所示。
  二陳述：
    (一)被告丙○○係原告之債務人，被告乙○○為其妻，丙○○積欠原告本金新台幣
      （下同）三百萬元及利息，經原告聲請台灣台北地方法院業獲本票准予強制執
      行確定證明在案。惟經查債務人名下均無財產可供執行，致原告之債權未獲清
      償。
    (二)九十一年五月間發現被告丙○○在其所負債務已逾期後，竟於九十一年一月九
      日將其所有被告就坐落彰化縣芳苑鄉○○○段第四八０（面積一五四四平方公
      尺，應有部分一千分之八三）、四八０之一（面積四五三０平方公尺，應有部
      分一千分之八三）、四八０之二（面積三二一五平方公尺，應有部分一千分之
      八三）、四八二（面積三八三０平方公尺，應有部分一千分之八三）、四八三
      （面積四八一０平方公尺，應有部分一千分之八三）、四八五（面積三七五０
      平方公尺，應有部分一千分之八三）、四六五（面積五０七０平方公尺，所有
      權一千分之八三）、四七五（面積二０００平方公尺，所有權一千分之八三）
      、四七六（面積一九六０平方公尺，所有權一千分之八三）、四七八之一（面
      積一二五四平方公尺，所有權一千分之八三）、四七九（面積一一九八平方公
      尺，所有權一千分之八三）、四七九之一（面積八五九八平方公尺，所有權一
      千分之八三）、四七七（面積一七一０平方公尺，所有權一千分之八三）地號
      之土地，無償贈與給其妻乙○○，嚴重損害原告之債權。
    (三)查債務人所為之無償行為，有害及債權者，債權人得聲請法院撤銷之，民法第
      二百四十四條第一項定有明文，且自原告知其有詐害行為至今又未超過一年，
      爰依法訴請撤銷被告之詐害行為並塗銷所為之移轉登記，以確保原告之權益。
    (四)對被告抗辯之陳述：在被告尚未清償債務之前，原告還是主張撤銷贈與行為，
      以保障原告的權利，被告台中的財產並不夠清償五十八萬元本金及利息廿餘萬
      元，第一銀行對被告尚有二千餘萬之債權，而被告已無其他財產可供執行。
  三證據：提出台灣台北地方法院九十一年度票字第一四七三九號民事裁定及確定證
    明書、土地謄本、本票及授信約定書、台灣彰化地方法院九十一年度裁全字第一
    八三五號民事裁定為證。
乙、被告方面：未於最後言詞辯論期日到場，惟據其之前到場陳述：
  一聲明：駁回原告之訴。
  二陳述：
    (一)目前被告與原告在協議償還中，若無法達成協議的話，同意原告之請求，將系
      爭土地之贈與行為、移轉所有權之行為應予撤銷，並將系爭土地所為之所有權
      移轉登記塗銷。
    (二)我在台中有財產供原告執行，但原告認為會不夠，所以主張我對我太太在九十
      一年一月九日的無償贈與行為，會損害到原告的權益。我在九十一年一月九日
      將土地贈與給我太太是無償的贈與，我認為本件贈與行為，並不會損害到原告
      的權利，我會將債務差額還給原告。
    (三)台中的財產拍賣之後，尚有五十八萬元本金未清償。
    理    由
一程序方面：本件被告，未於最後言詞辯論期日到場，核無民事訴訟法第三百八十六
  條各款所列情形，爰依原告之聲請，由其一造辯論而為判決。
二原告起訴主張：被告丙○○係原告之債務人，被告乙○○為其妻，丙○○積欠原告
  本金三百萬元及利息，經原告聲請台灣台北地方法院業獲本票准予強制執行確定證
  明在案，惟經查債務人名下均無財產可供執行，致原告之債權未獲清償，九十一年
  五月間發現被告丙○○在其所負債務已逾期後，竟於九十一年一月九日將其所有被
  告就坐落彰化縣芳苑鄉○○○段第四八０（面積一五四四平方公尺，應有部分一千
  分之八三）、四八０之一（面積四五三０平方公尺，應有部分一千分之八三）、四
  八０之二（面積三二一五平方公尺，應有部分一千分之八三）、四八二（面積三八
  三０平方公尺，應有部分一千分之八三）、四八三（面積四八一０平方公尺，應有
  部分一千分之八三）、四八五（面積三七五０平方公尺，應有部分一千分之八三）
  、四六五（面積五０七０平方公尺，所有權一千分之八三）、四七五（面積二００
  ０平方公尺，所有權一千分之八三）、四七六（面積一九六０平方公尺，所有權一
  千分之八三）、四七八之一（面積一二五四平方公尺，所有權一千分之八三）、四
  七九（面積一一九八平方公尺，所有權一千分之八三）、四七九之一（面積八五九
  八平方公尺，所有權一千分之八三）、四七七（面積一七一０平方公尺，所有權一
  千分之八三）地號之土地，無償贈與給其妻乙○○，被告丙○○無其他財產，但被
  告丙○○對第一銀行尚有兩千萬元之債務，嚴重損害原告之債權，爰訴請撤銷被告
  之詐害行為並塗銷所為之移轉登記等語。
二被告則辯以：丙○○在九十一年一月九日將土地贈與乙○○是無償的贈與，但認為
  本件贈與行為並不會損害到原告的權利，會將債務差額還給原告等語。
三查原告主張之事實，業據其提出本院九十一年度票字第一四七三九號民事裁定及確
  定證明書、土地謄本、本票及授信約定書、台灣彰化地方法院九十一年度裁全字第
  一八三五號民事裁定為證，被告對於被告丙○○尚積欠原告債務、無償贈與移轉登
  記系爭土地部分不爭執，應認為原告此部分主張為實在。由於債務人之全部財產為
  總債權人之共同擔保，被告丙○○既除系爭十三筆土地外既已無其他財產，又尚有
  其他債務，則被告丙○○將所有之上開系爭土地無償贈與移轉登記給乙○○，自有
  害於原告之債權，故被告所辯其贈與行為不會損害到原告的權利云云，為無可採。
四按債務人所為之無償行為，有害及債權者，債權人得聲請法院撤銷之，民法第二百
  四十四條第一項定有明文，又民法第二百四十四條第一項、第二項規定之撤銷訴權
  兼有形成權及請求權之性質，故訴請撤銷債務人與相對人間所為抵押權設定行為者
  ，亦得同時請求塗銷該抵押權設定登記（最高法院七十五年度台抗字第七十一號判
  決）。是以本件原告主張撤銷被告丙○○與乙○○間之贈與及移轉所有權行為同時
  ，並請求塗銷上開土地所有權移轉登記，即屬有據。從而，原告依民法第二百四十
  四條第一項請求本院撤銷被告丙○○將上開土地贈與及移轉所有權予被告乙○○之
  行為，並請求塗銷上土地所有權移轉登記，為有理由，應予准許。
五結論：本件原告之訴為有理由，並依民事訴訟法第三百八十五條第一項前段、第七
  十八條、第八十五條第一項前段，判決如主文。
中      華      民      國      九十二    年      一    月      十五    日
                                      民事第五庭法      官  周美雲
右為正本係照原本作成
如對本判決上訴，須於判決送達後廿日內向本院提出上訴狀
中      華      民      國      九十二    年      一    月      十五    日
                                                法院書記官  王宜玲


司法院資訊處製作；財團法人民間司法改革基金會備份。
